【裁判字號】    98,上易,99
【裁判日期】    980218
【裁判案由】    竊盜
【裁判全文】
臺灣高等法院臺中分院刑事判決          98年度上易字第99號
上  訴  人
即  被  告  乙○○
選任辯護人  張繼準  律師
            張績寶  律師
            白裕棋  律師
上列上訴人因竊盜案件，不服臺灣臺中地方法院97年度易字第39
81號，中華民國97年11月28日第一審判決（起訴案號：臺灣臺中
地方法院檢察署97年度偵字第12449 號），提起上訴，本院判決
如下：
    主  文
上訴駁回。
乙○○緩刑貳年，緩刑期間付保護管束。
    事  實
一、乙○○係「野宴日式炭火燒肉店」漢口店（址設臺中市○區
    ○○路三段二百六十一號）之組長，負責該店內外場之管理
    ，竟基於意圖為自己不法所有之竊盜犯意，於民國九十七年
    一月二十九日凌晨一時許，利用當時正值下班時間，以徒手
    方式竊取店內剩餘之食材，包括雞肉丸子、干貝、鮑魚角等
    物，價值新臺幣（下同）四百餘元，得手後，放置在隨身之
    手提袋內，欲離去時，經店長丙○○發覺有異，而當場查獲
    ，並由丙○○將前揭食材回置店內架上。丙○○乃於同月三
    十日十四時許向總經理戊○○報告，戊○○遂通知當日休假
    之乙○○到該店三樓會議室商談，乙○○嗣於同日十五時許
    ，於該店三樓會議室內，在該店總經理戊○○、總經理夫人
    己○○、店長丙○○及修理冷氣工人丁○○等人面前，簽寫
    自白書承認有上開竊盜行為，及同意賠償十萬元，並由戊○○委請店內小姐臨時至該店對面之書局購買空白本票一本，
    由乙○○簽發面額每張二萬元之本票共五張作為擔保。嗣因
    乙○○簽發後置之不理，丙○○遂報警處理，始悉上情。
二、案經丙○○訴由臺中市警察局第二分局報告臺灣臺中地方法
    院檢察署檢察官偵查起訴。
    理  由
壹、證據能力方面：
    按被告以外之人（包括證人、鑑定人、告訴人、被害人及共
    同被告等）於審判外之陳述雖不符刑事訴訟法第一百五十九
    條之一至之四等四條之規定，而經當事人於審判程序同意作
    為證據，法院審酌該言詞陳述或書面陳述作成時之情況，認
    為適當者，亦得為證據；當事人、代理人或辯護人於法院調
    查證據時，知有刑事訴訟法第一百五十九條第一項不得為證
    據之情形，而未於言詞辯論終結前聲明異議者，視為有前項
    之同意，同法第一百五十九條之五定有明文。本案以下所引
    用之證人於警詢或偵查中所為陳述，以及本案以下所引用之
    書面證據，固屬被告以外之人於審判外之陳述，惟上開證據
    業經本院審理時予以提示並告以要旨，且各經檢察官及被告
    表示意見。當事人已知上述證據乃傳聞證據，迄言詞辯論終
    結前，均未主張有刑事訴訟法第一百五十九條第一項不得為
    證據之情形，是應認已同意作為證據，且經本院審酌後，無
    取得證據違法、欠缺供述之任意性或證據證明力顯然偏低等
    不適當之情形，認均有證據能力，合先敘明。
貳、實體方面：
一、訊據上訴人即被告乙○○就上開犯罪事實，於本院審理時均
    坦承不諱，且有證人戊○○、丙○○、陳思瑜、己○○、丁○○等人於偵查中結證綦詳，核與證人己○○、戊○○、丙○○、丁○○等於原審審理時結證情節相符（均容後述），
    並有卷附被告親書之自白書一紙（偵卷第十六頁）、本票影
    本五張（偵卷第十七、十八頁）、員工面試資料表及銷貨憑
    單各一紙（偵卷第十九至二十一頁）等在卷可稽，堪信為真
    實。雖被告於原審審理時曾否認犯行，辯稱伊並無任何竊盜
    犯行，係證人戊○○等人冤枉伊，且切結書並非伊所自願書
    寫，切結書內容不實云云。然查：
（一）被告自承於九十五年五月十七日開幕時，即曾將店內之碎
      肉攜帶回家等情（偵卷第四十二頁），故證人戊○○及丙○○等證述關於被告竊取店內食材至自白書內載明「任職
      九十五年五月一日到九十七年元月三十一日在任職期間…
      」等情，即非全然無據。
（二）證人丙○○於原審審理時結證稱：九十六年一月二十九日
      凌晨一點多，因當天沒有客人就提前下班，伊發現被告之
      側背包有異狀即鼓起來，因之前有聽員工說被告會竊取未
      開封之食材，故那陣子伊即會特別注意被告之行為，伊發
      現後請被告打開包包檢查，被告先說為何要檢查包包？伊
      便向被告表示因懷疑被告竊取公司食材，被告乃稱並無此
      事，伊接著表示身為店長，應有權利請被告打開包包檢查
      ，被告就當場打開包包，包包內有未開封之雞肉丸子、干
      貝、鮑魚角等物，鮑魚角及干貝是小包裝未開封扁扁的，
      雞肉丸子是用小包裝，接著伊便將食材拿回去放，當時被
      告也沒有說什麼。伊未為任何報警動作，僅向上陳報，乃
      因為被告係公司之資深員工，已服務快二年…伊嗣於九十
      六年一月三十日向總經理即證人戊○○報告，並詢問如何
      處置，因當天被告休假，證人戊○○乃請被告至公司來談
      ，證人戊○○與被告商談約半個小時，當場還有伊及證人
      己○○，證人戊○○問被告：在公司體系這麼久，為何還
      做這種事？讓證人戊○○很痛心。被告當時沉默不語，證
      人戊○○接著問被告是否有竊取？被告點頭坦承但沒有說
      話，證人戊○○乃請被告將曾經拿過的食材寫出來，被告
      就將竊取內容寫在自白書上，證人戊○○有說大家都是同
      事，不想將被告法辦，請被告賠償公司損失十萬元，並簽
      立本票，後來證人即到場修理冷氣之工人丁○○正好拿修
      理冷氣單給伊簽，被告當時表示自白書內容不知如何寫，
      證人戊○○即請被告將犯罪事實寫出來，包括任職期間到
      底拿了何種食材？證人戊○○問被告賠償公司十萬元可以
      嗎？被告答稱可以，分期付款是證人戊○○提出的，因為
      一次要被告拿出十萬元的確負擔很重，當時被告並未表示
      不要寫或為其他拒絕之表示，本票是證人戊○○請當班員
      工去對面書局臨時購買，證人丁○○是在談話中進來。本
      票目前都還在證人戊○○處，因被告當時答應要分期償還
      ，只要被告還錢時，伊就會將本票還被告，但被告都沒有
      償還，伊去家裡找被告，但被告家人態度十分不善，公司
      才決定向被告提出告訴等語（見原審卷第二十二頁），就
      如何發現被告竊盜、嗣後與被告商談賠償細節證述綦詳，
      核與證人戊○○於原審審理時結證稱：九十六年一月三十
      日下午二點時，證人丙○○向伊表示被告竊取公司食材，
      伊請被告過來公司，因被告跟伊已五年多，伊想說被告若
      可以賠償店內損失，就不向被告提出告訴，伊和證人丙○○、己○○及被告在公司三樓辦公室，伊告訴被告說證人
      戊○○有抓到被告竊取食材，伊要被告自己陳述從何時開
      始竊取？被告都沉默以對，後來被告說是從九十五年五月
      就開始，伊問被告如何賠償？被告說要分期償還，伊問被
      告有沒有錢？被告稱沒有錢，伊乃要求被告寫一份自白書
      ，伊問被告要賠多少錢？被告未為回應，伊就說要不然賠
      償公司十萬元，被告仍沉默不語，後被告表示要分期付款
      ，伊同意就說請被告簽五張本票，自白書是被告自己寫的
      ，因其等並不知被告偷什麼東西，本票是伊叫員工去書局
      臨時購買，賠十萬元部分被告也沒有說太多或太少，也沒
      有否認偷竊。中間證人丁○○正好到公司修冷氣，證人丁○○拿修理單給證人戊○○簽名，被告當時亦未表示不願
      簽本票等語（見原審卷第二十三頁），就協調經過、被告
      親書自白書、賠償金額、分期付款等節，大致相符；且與
      證人丁○○於原審審理時結證稱：九十六年一月三十日下
      午，伊到燒肉店修理冷氣好後，要找證人丙○○簽名，所
      以到三樓辦公室證人丙○○，就看到「野宴日式炭火燒肉
      店」某位員工在寫字，伊看到時，被告已經在寫了，旁邊
      的人都沒有說話，伊就問證人丙○○發生何事，證人丙○○說有員工偷拿東西，伊就站在旁邊看，寫完後，證人戊○○要被告再念一次自白書，證人戊○○就問被告要賠多
      少，被告說好並反問要賠多少，證人戊○○說可以賠多少
      ，被告說賠十萬元，但是被告沒有那麼多錢，證人戊○○
      問被告一個月可以賠多少，被告說每月二萬五千元，證人
      戊○○問如何分期，乙○○說要寫本票，證人戊○○就叫
      員工去買本票等語（原審卷第二十四頁）相符，綜觀證人
      戊○○、丙○○、丁○○於原審審理時，以隔離訊問方式
      結證情節，就被告如何遭發現竊取、嗣於店內親書自白書
      、自白書內容係由被告自陳偷竊經過、賠償金額之確定、
      改成分期付款之經過、證人戊○○臨時委請店內員工購買
      空白本票供被告開立等情，均前後證述一致且互核相符，
      被告辯以自白書內容不實，委無足採，足證被告確有竊盜
      店內食材之犯行無訛。
（三）又被告自承其它員工，包括證人戊○○及丙○○均曾吃過
      被告所包之水餃等語（見偵卷第八頁），顯見被告與證人
      戊○○、丙○○等人之關係非惡，始有被告包水餃請店內
      員工享用之情形，故證人戊○○與丙○○既與被告關係非
      惡，其等當無刻意誣陷被告之理，況本件證人戊○○及丙○○所稱被告竊取之物，為店內之食材，衡之常情，證人
      戊○○及丙○○若真欲構陷被告，其大可輕易編撰失竊其
      它更為貴重之物品，尤無須以價值非鉅之食材作為構陷之
      工具。甚至，被告開立之本票，並非證人戊○○等人事先
      備妥，而係與被告商談後，經被告表示欲分期付款賠償時
      ，為確保賠償金債權之實現，才由證人戊○○委由店內小
      姐臨時至對面書局購買乙節，既有前揭證人戊○○、丙○○及丁○○等三人互核一致之證述，倘證人戊○○、丙○○及丁○○等三人果若真欲構陷被告，大多會事先備妥本
      票，再迫使被告簽立，而非如本件係應被告要求分期付款
      後，才臨時購買之舉，益徵證人戊○○、丙○○及丁○○
      等三人實無構陷被告之動機，則前揭證人戊○○、丙○○
      及丁○○等三人之證詞，即足採信。
（四）證人戊○○及丙○○、丁○○、己○○如欲誣陷被告，則
      早在被告簽發前開本票後，即可將本票提示，甚至提示後
      再報警，但證人迄今均未將任何一張本票提示，顯然其真
      意只是要被告如期償還，故證人丙○○於偵查中結證稱：
      本來不想要告被告…後來被告未按時履行償還，所以到被
      告家找被告，被告家人口氣還很差等語（見偵卷第三十二
      頁）及證人戊○○於原審審理時結證稱：伊想說被告若可
      以賠償店內損失，伊就不提出告訴等語（見原審卷第二十
      三頁）等語，確實可信，被告犯行，更為明確。
（五）又證人戊○○於偵查中結證稱被告與店內其它員工感情甚
      篤，因被告常會煮東西供其它店內員工享用等語（參偵卷
      第八頁），衡之常情，被告既與店內員工互動良好，若遭
      證人戊○○等強迫撰寫自白書，或自白書內容有何不實致
      被告心生委屈，被告大可向店內其他員工抱怨以尋求支持
      ，甚至立即報警以求自保，鮮有反倒默不吭聲，亦未為任
      何報警動作之理；甚者，證人丙○○為該店之店長，證人
      戊○○則為經理，均居領導主管職，以主管心態、角度衡
      之，其等對被告與店內員工感情甚篤乙事，更樂見其成，
      蓋員工感情相處好，有助於業務之推動，並無反對之理，
      故證人戊○○、丙○○自無需杜撰以構陷被告之理，尤無
      因被告與店內員工感情甚篤乙事，而與被告生嫌隙之可能
      ，益增證人戊○○、丙○○及己○○等證言之可信性。
（六）至於為何切結書內容載明自任職期間即「九十五年五月」
      始乙節，除有證人戊○○於原審審理時結證稱被告坦承自
      九十五年五月開始等語（原審卷第二十三頁反面）外，復
      與被告自承九十五年曾帶食材部分相符（偵卷第四十二頁
      ），故被告自該店開幕即九十五年五月間起，即有將店內
      部分食材攜回乙節，即有所據。被告辯以九十五年五月分
      等字眼，係證人戊○○片面所述部分，顯係空言否認，不
      足採信。
（七）另被告曾於偵查中稱與前揭燒肉店有過節部分，觀之被告
      於偵查中所述係因該店將被告之勞保健保資料，以高薪低
      報之方式，致被告之扣繳憑單較實際請領金額為低（偵卷
      第三十七頁），經查，被告於原審審理時，均無任何隻字
      片語提及因薪資問題與證人戊○○等人有糾紛，再衡之常
      情，高薪低報，對被告於所得稅之繳納上，誠屬有利之事
      實，亦實無被告所稱「過節」之必要；另雖證人陳思儒於
      偵查中曾提及被告因扣錢之問題，與證人戊○○等有嫌隙
      ，但此畢竟係利於被告之事實，被告均未提及，亦難採酌
      ；況縱有前揭過節情事，則與被告有過節，從而可能虛偽
      證述不利被告者，充其量亦僅有證人戊○○及其配偶即證
      人己○○（偵卷第五十二頁），何以與被告較無直接關係
      之證人丙○○、丁○○亦均為不利被告之證述，且互核一
      致？顯見證人戊○○、丙○○、丁○○、己○○等人之證
      言，其縱在枝微末節上有所齬齟，但既就攸關犯罪情節之
      竊盜、協商經過，證述前後一致且互核相符，即足採信，
      被告犯行堪以認定。
（八）綜上所述，被告於原審砌詞否認，無非推諉之虛詞，委不
      可採，本件事證明確，應依法論科。
二、核被告所為，係犯刑法第三百二十條第一項之竊盜罪。原審
    經審理結果，認被告罪證明確，適用刑法第三百二十條第一
    項、第四十一條第一項前段，刑法施行法第一條之一第一項
    、第二項前段等規定，並審酌被告素行尚佳，有臺灣高等法
    院被告前案紀錄表乙紙在卷可參，且正值青年，竟不思向上
    ，以竊取方式滿足物質慾望，其動機及手段均值非難，且犯
    後矢口否認犯行，犯後態度不佳；惟念其所竊取之物，均為
    食材，所造成危害尚微等一切情狀，量處有期徒刑四月，並
    諭知易科罰金之折算標準。核其認事用法俱無不當，量刑亦
    稱允洽，被告上訴指摘原判決量刑過重，然按量刑輕重係屬
    事實審法院得依職權自由裁量之事項，苟已斟酌刑法第五十
    七條各款所列情狀而未逾越法定刑度，不得遽指為違法（最
    高法院七十二年度台上字第六六九六號、七十五年度台上字
    第七０三三號判例要旨參照）；且在同一犯罪事實與情節，
    如別無其他加重或減輕之原因，下級審量定之刑，亦無過重
    或失輕之不當情形，則上級審法院對下級審法院之職權行使
    ，原則上應予尊重（最高法院八十五年度台上字第二四四六
    號裁判意旨參照）。本件原審已依刑法第五十七條之規定審
    酌被告之上開一切情狀，而量處罪刑，難認有何量刑過重情
    形，被告之上訴，並無理由，應予駁回。惟念，被告前未曾
    受有期徒刑以上刑之宣告，有臺灣高等法院被告前案紀錄表
    一紙附卷可憑，被告年紀尚輕，但離婚後尚需獨自扶養二個
    小孩，經濟負擔甚為沉重，因一時輕忽誤罹法典，且已與被
    害人達成和解，有和解書附卷可稽（本院卷第三一、三三頁
    ），諒被告經此刑之宣告後當知警惕而無再犯之虞，本院認
    所宣告之刑，以暫不執行為適當，但為使其於緩刑期內能深
    知警惕，避免再度犯罪，爰諭知緩刑二年，並依同法第九十
    三條第一項規定命於緩刑期間付保護管束，以促其知所警惕
    ，以免再犯。
據上論斷，應依刑事訴訟法第三百六十八條，刑法第七十四條第
一項第一款、第九十三條第一項，判決如主文。
本案經檢察官甲○○到庭執行職務。
中    華    民    國    98    年    2    月    18    日
            刑事第七庭    審判長法  官  林  榮  龍
                                法  官  江  錫  麟
                                法  官  張  惠  立
上列正本證明與原本無異。
不得上訴。
                                書記官  陳  慈  傳
中    華    民    國    98    年    2    月    19    日
附錄：本案論罪科刑法條全文
中華民國刑法第320條第1項
意圖為自己或第三人不法之所有，而竊取他人之動產者，為竊盜
罪，處 5 年以下有期徒刑、拘役或 5 百元以下罰金。


司法院資訊處製作；財團法人民間司法改革基金會備份。
